臺灣高等法院刑事裁定
110年度毒抗字第621號
抗  告  人  
即  被  告  王捷鋒


上列抗告人即被告因違反毒品危害防制條例案件，不服臺灣新北
地方法院110年度毒聲字第817號，中華民國110年3月18日裁定（
聲請案號：臺灣新北地方檢察署110年度毒偵字第1116號、110年
度聲觀字第679號），提起抗告，本院裁定如下：
    主  文
抗告駁回。                                              
    理  由
一、原裁定意旨略以：㈠按尿液初步檢驗係採用免疫學分析法，
    由於該分析法對結構類似之成分，亦可能產生反應，故初步
    檢驗呈陽性反應者，需採用另一種不同分析原理之檢驗方法
    進行確認，經行政院衛生署認可之檢驗機構則採用氣相層析
    質譜儀（GC/MS）分析法，以氣相層析質譜儀分析法進行確
    認者，均不致產生偽陽性反應，有行政院衛生署管制藥品管
    理局（現改制為衛生福利部食品藥物管理署）民國92年6月2
    0日管檢字第0920004713號函可稽；次按毒品施用後於尿液
    、血液中可檢出之最大時限，與施用劑量、施用頻率、施用
    方式、施用者飲水量之多寡、個人體質、代謝情況、檢體收
    集時間點及所用檢測方法之靈敏度等因素有關，因個案而異
    ，一般人體施用第一級毒品海洛因後24小時內經由尿液排出
    量可達施用劑量之80％，並經人體迅速代謝成6-乙醯嗎啡，
    再轉變成嗎啡成分，而可檢測到總嗎啡濃度≧每毫升300奈克
    之期間平均達17至26小時；而人體施用第二級毒品甲基安非
    他命後24小時內經由尿液排出量可達施用劑量之70％，並經
    人體代謝出甲基安非他命原態及其代謝物安非他命成分，而
    可檢測到甲基安非他命之期間可達96小時等情，亦有行政院
    衛生署管制藥品管理局92年2月13日管檢字第0920000964號
    、92年3月10日管檢字第0920001495號、93年7月22日管檢字
    第0930006615號函可資參照；再按毒品施用後於尿液中可檢
    出之時間，受施用劑量及頻率、施用方式、飲水量之多寡、
    個人體質及其代謝情況等因素影響，因個案而異，一般可檢
    出之時間，安非他命為1至4天，亦有行政院衛生署管制藥品
    管理局92年3月10日管檢字第0920001495號函可參。㈡抗告人
    即被告甲○○（下稱抗告人）於108年7月29日某時許，在其位
    在新北市○○區○○路0段000號之住所，以將海洛因及甲基安非
    他命放入燈泡內，再燒烤吸食所生煙霧之方式施用海洛因及
    甲基安非他命1次等情，業經抗告人於警詢及檢察事務官詢
    問時供承不諱（見毒偵字第5780號卷第5頁、第17頁正、反
    面），且其於108年7月30日20時5分許為警採集之尿液（檢
    體編號：Z000000000000）經以氣相層析質譜儀法（GC/MS）
    確認以排除偽陽性之檢驗結果亦呈嗎啡、可待因、安非他命
    、甲基安非他命陽性反應，此有臺灣新北地方檢察署檢察官
    108年7月28日強制到場（強制採驗尿液）許可書、列管毒品
    人口尿液檢體採集送驗紀錄表、台灣尖端先進生技醫藥股份
    有限公司108年8月13日濫用藥物檢驗報告在卷可憑（見毒偵
    字第5780號卷第6頁、第7頁、第11頁），揆諸上開檢驗方法
    及尿液可檢出海洛因、甲基安非他命時間之函文內容，抗告
    人前開任意性自白與事實相符，可以採信，其施用第一級毒
    品及第二級毒品之犯行，均堪認定。核抗告人所為，各係犯
    毒品危害防制條例第10條第1項、第2項之施用第一級毒品及
    第二級毒品罪。㈢抗告人前於88年間因施用毒品案件，經原
    審法院裁定送觀察、勒戒後，認有繼續施用毒品之傾向，復
    經原審法院裁定令入戒治處所施以強制戒治，於89年5月12
    日停止強制戒治處分之執行而釋放出所，同案並經臺灣板橋
    地方法院檢察署（現改名為臺灣新北地方檢察署）檢察官以
    90年度毒偵字第1147號提起公訴，由原審法院以90年度易緝
    字第220號判處有期徒刑6月確定等節，有本院被告前案紀錄
    表在卷可按。因抗告人本案犯行，距其最近一次犯施用毒品
    罪經觀察、勒戒執行完畢釋放後，已逾3年，本案應依修正
    後新法規定，再予抗告人適用觀察、勒戒或強制戒治之機會
    ，是檢察官本案觀察、勒戒之聲請，於毒品危害防制條例第
    20條第1項、第3項規定並無不合應予准許。㈣依毒品危害防
    制條例第20條第1項、第3項，觀察勒戒處分執行條例第3條
    第1項，裁定抗告人施用第一級毒品及第二級毒品，應送勒
    戒處所觀察、勒戒等語。
二、抗告意旨略以：㈠抗告人已到案服刑3月，且無毒癮問題，返
    鄉後亦自願至公立醫院驗尿定期採驗，接受政府機關及相關
    單位醫院之戒癮治療，實不敢再有施用毒品之想法及念頭。
    ㈡抗告人祖母93歲，父親70歲、具重大傷病卡及阿茲海默症
    ，母親65歲，弟弟39歲、患重大精神疾病、領有重大傷病卡
    、情緒不定，並有多次家暴，經家人聲請過多次保護令，長
    女已婚、無與家人同住，次女基於弟弟情緒管理困難而不敢
    與父母同住、在外租屋，望法院考量抗告人家中情況及需求
    ，給予戒癮治療機會，抗告人當改過向善，痛改前非，盡孝
    盡忠回饋於國家社會。㈢法院可參考臺灣新北地檢署109年度
    偵字第44990號案，抗告人於109年11月27日17時30分許，因
    知子彈為違法且具有殺傷力之物品，本想自行丟棄，但因害
    怕被撿到而造成傷及無辜之事發生，至樹林分局山佳派出所
    自首繳交，抗告人發自內心真心改過。㈣綜上，請求撤銷原
    裁定，給予抗告人改過之戒癮治療機會等語。
三、按毒品危害防制條例第20條第3項、第23條第2項於109年1月
    15日修正公布，且新增第35條之1過渡規定，並均於109年7
    月15日施行。次按「犯（毒品危害防制條例）第10條之罪者
    ，檢察官應聲請法院裁定，或少年法院（地方法院少年法庭
    ）應先裁定，令被告或少年入勒戒處所觀察、勒戒，其期間
    不得逾2月」、「觀察、勒戒後，檢察官或少年法院（地方
    法院少年法庭）依據勒戒處所之陳報，認受觀察、勒戒人無
    繼續施用毒品傾向者，應即釋放，並為不起訴之處分或不付
    審理之裁定；認受觀察、勒戒人有繼續施用毒品傾向者，檢
    察官應聲請法院裁定或由少年法院（地方法院少年法庭）裁
    定令入戒治處所強制戒治，其期間為6個月以上，至無繼續
    強制戒治之必要為止。但最長不得逾1年」、「依前項規定
    為觀察、勒戒或強制戒治執行完畢釋放後，3年後再犯第10
    條之罪者，適用前2項之規定」、「觀察、勒戒或強制戒治
    執行完畢釋放後，3年內再犯第10條之罪者，檢察官或少年
    法院（地方法院少年法庭）應依法追訴或裁定交付審理」，
    毒品危害防制條例第20條第1項、第2項、第3項、第23條第2
    項定有明文。是依修正後毒品危害防制條例規定，觀察、勒
    戒或強制戒治執行完畢釋放後，3年後再犯施用毒品罪者，
    應適用觀察、勒戒及強制戒治之規定，3年內再犯施用毒品
    罪者，則應依法追訴；且犯毒品危害防制條例第10條之罪，
    祇要距最近1次犯該罪經觀察、勒戒或強制戒治執行完畢釋
    放後，已逾3年，即應令觀察、勒戒，不因其間是否因另犯
    該罪，經起訴、判刑或執行而受影響（最高法院109年台上
    大字第3826號刑事裁定、109年度台上字第3240號、第3260
    號判決意旨參照）。
四、經查：
  ㈠抗告人前揭施用第一級毒品海洛因及第二級毒品甲基安非他
    命之犯行，已據抗告人於警詢及偵查中坦承不諱，且抗告人
    為警採集其親自排放及封緘之尿液送請台灣尖端先進生技醫
    藥股份有限公司以EIA酵素免疫分析法初步檢驗，再以GC/MS
    氣相層析質譜儀法進行確認檢驗，均呈安非他命、甲基安非
    他命、嗎啡、可待因陽性反應乙節，有臺灣新北地方檢察署
    檢察官強制到場（強制採驗尿液）許可書、列管毒品人口尿
    液檢體採集送驗紀錄表、台灣尖端先進生技醫藥股份有限公
    司濫用藥物檢驗報告附卷可憑，是抗告人施用第一級毒品海
    洛因及第二級毒品甲基安非他命之犯行堪以認定。又抗告人
    前於88年間因施用毒品案件，經原審法院以88年度毒聲字第
    6048號裁定送觀察、勒戒後，認有繼續施用毒品傾向，再經
    原審法院以88年度毒聲字第7853號裁定裁定令入戒治處所施
    以強制戒治，嗣由原審法院以89年度毒聲字第2803號裁定停
    止戒治，於89年5月12日釋放出所，所餘戒治期間付保護管
    束，迄89年12月15日保護管束期滿未經撤銷視為執行完畢，
    該次施用毒品犯行並經原審法院以90年度易緝字第220號判
    決判處有期徒刑6月確定，其後未再受任何觀察、勒戒或強
    制戒治之執行等情，有本院被告前案紀錄表、前案紀錄表及
    本院前案案件異動查證作業表在卷可查（見毒聲字第817號
    卷第10至12、26頁、第31至32頁、上訴字第2490號卷第59頁
    ）。是抗告人本案所為（108年7月29日某時許）距其最近1
    次因犯施用毒品罪經觀察、勒戒或強制戒治執行完畢之日（
    89年12月15日）已逾3年，故檢察官斟酌本件個案具體情節
    ，依毒品危害防制條例第20條第1項、第3項之規定，向法院
    聲請裁定令抗告人入勒戒處所觀察、勒戒，原審因檢察官之
    聲請，依據現行法律規定，裁定抗告人應入勒戒處所觀察、
    勒戒，於法並無違誤。
  ㈡抗告人雖主張其已到案服刑3月，無毒癮問題，返鄉後亦自願
    至公立醫院驗尿定期採驗，接受政府機關及相關單位之戒癮
    治療，不敢再施用毒品，真心改過，並請考量其家中情況及
    需求，給予戒癮治療機會等語。惟按毒品危害防制條例中關
    於觀察、勒戒之規定，係導入療程觀念，針對受處分人將來
    之危險所為預防、矯治措施之保安處分，戒除受處分人施用
    毒品身癮及心癮，以達教化與治療之目的，立法意旨在幫助
    施用毒品者戒毒，非屬懲戒行為人，核與刑罰目的不同，此
    為「法律之強制規定」，除有毒品危害防制條例第21條第1
    項規定犯同條例第10條之罪者，於犯罪未發覺前，自動向行
    政院衛生福利部指定之醫療機構請求治療，醫療機構免將請
    求治療者送法院或檢察機關，以及同條例第24條第1項規定
    檢察官先依刑事訴訟法第253條之1第1項、第253條之2之規
    定，為附命完成戒癮治療之緩起訴處分時，不適用第20條第
    1項之程序外，凡違反同條例第10條之規定者，檢察官即應
    依同條例第20條第1項規定，向法院提出聲請裁定令入勒戒
    處所觀察、勒戒，法院亦僅得裁定令入勒戒處所執行觀察、
    勒戒，以查有無繼續施用毒品傾向，據以幫助受處分人（抗
    告人）徹底戒毒，並無自由裁量以其他方式替代或得以其他
    原因免予或暫緩執行之餘地。是本件抗告人既有前述施用第
    一級毒品及第二級毒品之行為，復經檢察官斟酌抗告人之前
    案紀錄及卷內事證後，認為不宜依刑事訴訟法第253條之1第
    1項、第253條之2等規定對抗告人為附命完成戒癮治療之緩
    起訴處分，而允宜向法院聲請裁定抗告人入勒戒處所施以觀
    察、勒戒，以達治療之目的，此實屬檢察官行使裁量權之範
    疇，在無違反比例原則或明顯裁量怠惰、恣意濫用裁量等情
    事，法院尚無自由斟酌以其他方式替代之權。至抗告人所陳
    上開家庭等個人事由，核與法院裁定准否觀察、勒戒之原因
    無涉，抗告意旨執此提起抗告，難認有據。
五、綜上所述，抗告人施用第一級毒品及第二級毒品之犯行明確
    ，原審依前開規定，裁定抗告人應送勒戒處所觀察、勒戒並
    無不合，本件抗告為無理由，應予駁回。
六、據上論斷，應依刑事訴訟法第412條，裁定如主文。 　
中　　華　　民　　國　　110 　年　　4 　　月　　20　　日
                  刑事第十八庭  審判長法  官  何俏美
                                      法  官  陳海寧
                                      法  官  葉乃瑋
以上正本證明與原本無異。
不得再抗告。
                                      書記官  程欣怡
中　　華　　民　　國　　110 　年　　4 　　月　　21　　日